臺灣高雄地方法院刑事判決　　　　　　 96年度簡上字第230號
上　訴　人
即　被　告　甲○○
上列上訴人因偽造文書案件，不服本院高雄簡易庭96年度簡字第
215 號中華民國96年1 月31日第一審刑事簡易判決（臺灣高雄地
方法院檢察署檢察官聲請簡易判決處刑案號：95年度偵字第
31709 號），提起上訴，本院管轄之第二審合議庭判決如下：
    主  文
原判決撤銷。
甲○○犯行使偽造私文書罪，處有期徒刑貳月，如易科罰金，以
銀元佰元即新台幣玖佰元折算壹日；減為有期徒刑壹月，如易
科罰金，以銀元佰元即新台幣玖佰元折算壹日。甲○○於95年
2 月10日所簽發之本票上偽造之「劉韋呈」署名及指印各壹枚，
沒收之。
    事  實
一、甲○○於民國95年2 月10日某時，在高雄市○○路某咖啡廳
    內，為擔保其欠乙○○之借款新臺幣（下同）150 萬元，而
    開立發票人為甲○○、面額為150 萬元之本票1 紙，並基於
    偽造及行使私文書之犯意，在未經其子劉韋呈之同意下，擅
    於該本票上之保人下，接續偽簽「劉韋呈」之署名並捺指印
    ，用以表示劉韋呈願意擔任連帶保證人並依本票上所記載之
    條件與甲○○負連帶付款責任之意而偽造私文書，並持該偽
    造之私文書交付乙○○收執而行使之，足生損害於劉韋呈及
    乙○○。嗣甲○○於翌日告知劉韋呈上情，惟劉韋呈不同意
    追認擔任保證人，甲○○乃於95年8 月7 日偵查犯罪之機關
    發覺前，主動具狀向臺灣高雄地方法院檢察署陳述犯罪經過
    ，因而查獲上情。
二、案經甲○○自首後由臺灣高雄地方法院檢察署檢察官偵查起
    訴。
    理  由
一、本件上訴人即被告甲○○所犯係死刑、無期徒刑、最輕本刑
    為三年以上有期徒刑以外之罪，其於審判程序中就被訴事實
    為有罪之陳述，經審判長告知簡式審判程序之旨，並聽取公
    訴人、被告之意見後，認為適宜進行簡式審判程序，依刑事
    訴訟法第273 條之1 第1 項規定，裁定進行審判程序，合先
    敘明。
二、上揭事實，業據被告甲○○於偵查及本院審理時供承不諱，
    核與證人劉韋呈、乙○○證訴情節相符，並有被告於95年2
    月10日簽發之本票影本乙紙（詳本院卷第43頁）附卷可稽。
    是被告自白與事實相符，自可採為論罪科刑之依據。
三、被告雖辯稱：伊係遭被害人即債權人乙○○及多位彪形大漢
    挾持，被迫在本票上簽署其子「劉韋呈」之署押及捺指印，
    否則將被押至台北，故其偽造署押，並非出於自由意志云云
    ；惟據被害人乙○○證稱：當日伊與其弟至某健康食品店巧
    遇被告，被告同意還錢，並表示每月願還3 萬元，除了面額
    150 萬元之本票外，被告另簽發50張本票，每張面額為3萬
    元，伊並未強迫被告簽發本票或偽造其子之署押作為保人等
    語（詳本院卷第39頁）。查被告自承在咖啡店內簽發本票，
    並於電話中要求其子不要報警等語，當時被告既身處公共場
    所，且與其子有通話之事實，如真有遭受不法情事，應有求
    救之機會，其捨此不為，反而簽發本票多達50張交予被害人
    ，顯與常情有違；此外，並無其他證據足資證明被告係於自
    由意志受壓制下，而於本票上簽署「劉韋呈」之署押及捺指
    印，是其上開所辯即不足採信。
四、論罪科刑之理由：
  (一)按刑法於94年2 月2 日修正公布，並於95年7 月1 日施行。
    行為後法律有變更者，適用行為時之法律。但行為後之法律
    有利於行為人者，適用最有利於行為人之法律，刑法第2 條
    第1 項定有明文。有關新舊法之比較，應就罪刑有關之連續
    犯、累犯加重等暨其他法定加減原因（如身分加減）與加減
    例等一切情形，綜其全部罪刑之結果而為比較（最高法院95
    年第8 次刑事庭會議決議參照）。經查：
  (1)被告行為時之修正前刑法第41條第1 項前段規定：「犯最重
    本刑為5 年以下有期徒刑以下之刑之罪，而受6 個月以下有
    期徒刑或拘役之宣告，因身體、教育、職業、家庭之關係或
    其他正當事由，執行顯有困難者，得以1 元以上3 元以下折
    算1 日，易科罰金。」又修正前罰金罰鍰提高標準條例第2
    條前段（現已刪除）規定，就其原定數額提高為100 倍折算
    1 日，則本件被告行為時之易科罰金折算標準，最高以銀元
    300 元折算1 日，經折算為新臺幣後，最高以新臺幣900 元
    折算為1 日。惟新修正施行之刑法第41條第1 項前段則規定
    ：「犯最重本刑為5 年以下有期徒刑以下之刑之罪，而受6
    個月以下有期徒刑或拘役之宣告者，得以新臺幣1,000 元、
    2,000 元或3, 000元折算1 日，易科罰金。」比較修正前後
    之易科罰金折算，依修正前之規定，較有利於被告。
  (2)被告行為時之刑法第62條規定：「對於未發覺之罪自首而受
    裁判者，減輕其刑。但有特別規定者，依其規定。」，惟被
    告行為後之新刑法第62條則規定：「對於未發覺之罪自首而
    受裁判者，得減輕其刑。但有特別規定者，依其規定。」，
    即被告如符合自首要件，依舊刑法之規定，必減輕其刑，然
    依新刑法之規定，法院仍得裁量是否減輕其刑，自以舊法之
    規定有利於被告。
  (3)綜合上述，以修正前之相關規定有利於被告，是本件應依行
    為時之刑法相關規定論處。
  (二)又按刑法上之「署押」，乃指於紙張或物體上簽署之姓名或
    其他符號，以表示其承認所簽署文書之效力，與印文有同一
    效力，而以捺指紋以代替簽名者，亦屬偽造署押。被告於95
    年2 月10日，在所簽發之本票上偽簽「劉韋呈」之簽名及捺
    按指印作為本票之保證人後交付被害人乙○○，足以生損害
    於劉韋呈及乙○○；被告先後偽簽「劉韋呈」之署名及捺按
    代表「劉韋呈」之指印，雖有多次偽造行為，惟屬以單一犯
    意接續多次行為，侵害同一法益，為接續犯；被告於所簽發
    之本票上偽造保證人之署押，其用意在於取信於被害人，表
    示劉韋呈願依本票文義與被告負連帶付款之責任，故屬偽造
    私文書之行為；偽造署押為偽造私文書之階段行為，偽造私
    文書後進而行使，其偽造之低度行為為行使之高度行為所吸
    收，均不另論罪。核被告所為，係犯刑法第216 條、第210
    條之行使偽造私文書罪。被告於有偵查權限之公務員發覺其
    犯行前，具狀向臺灣高雄地方法院檢察署自首犯行並接受裁
    判，有刑事自首狀在卷可佐（詳95他6344卷第18頁），已符
    合自首之要件，應依修正前刑法第62條前段規定減輕其刑。
    又被告係於94年9 月23日犯刑法第216 條、第210 之罪，犯
    罪時間在96年4 月24日以前，並有中華民國九十六年罪犯減
    刑條例第2 條規定之適用。復被告簽發之本票，其上經被告
    偽造有「劉韋呈」之署押及指印各乙枚，業據被害人提出本
    票原本，經本院勘驗無誤，有本票影本附卷可憑（詳本院卷
    第43頁；原本當庭發還），其上偽造之「劉韋呈」署押及指
    印，均應依刑法第219 條之規定沒收。
  (三)原審以被告犯罪事證明確，予以論罪科刑，固非無見，惟原
    審漏未論及被告偽造「劉韋呈」之指印及依刑法第219 條諭
    知沒收，又未及依中華民國九十六年罪犯減刑條例規定減刑
    ，均有未恰，被告上訴意旨以其係遭被害人及同往之人所脅
    迫，不得已之下，始偽造「劉韋呈」之署押作為保人，及其
    既經自首，即已知錯，且因經濟困難，無力繳納易科之罰金
    ，請求為緩刑之宣告為由，請求上訴，雖無理由，惟原判決
    既有上開疏漏，自應由本院予以撤銷，另為適當之判決。爰
    審酌被告未經授權，擅自偽造其子「劉韋呈」之署押充當保
    證人，以取信於被害人，行為確有不該，且犯後並未依約清
    償債務，犯後態度尚非良好等一切情狀，仍量處有期徒刑2
    月，併依修正前刑法第41條第1 項前段諭知易科罰金之折算
    標準，因符合中華民國九十六年罪犯減刑條例之規定，應依
    同條例第2 條第1 項第3 款規定減其刑罰之二分之一，並遞
    減之，而為有期徒刑1 月，併諭知以新台幣900 元折算1 日
    之易科罰金之折算標準，以資懲儆。本件被告簽發之本票，
    仍為被害人乙○○持有中，業據乙○○於本院審理時證述明
    確（詳本院卷第39頁），其上偽造之「劉韋呈」署押及指印
    各乙枚，自應刑法第219 條之規定諭知沒收。
據上論斷，應依刑事訴訟法第455 條之1 第1 項、第3 項、第
369 條第1 項前段、第364 條、第299 條第1 項前段，刑法第2
條第1 項前段、第210 條、第216 條、第219 條，修正前刑法第
41條第1 項前段、第62條，刑法施行法第1 條之1 ，修正前罰金
罰鍰提高標準條例第2 條，中華民國96年罪犯減刑條例第2 條第
1項 第3 款、第4 條、第7 條，判決如主文。
中　　華　　民　　國　　96　　年　　7　　月　　30　　日
                    刑事第六庭  審判長法　官  曾逸誠
                                      法  官  林柏壽
                                      法  官  李  蓓
以上正本證明與原本無異。
不得上訴。
中　　華　　民　　國　　96　　年　　7 　　月　　30　　日
　　　　　　　　　　　　　　　　　　　書記官  何慧娟
